臺灣臺南地方法院刑事判決
109年度易字第638號
公  訴  人  臺灣臺南地方檢察署檢察官
被      告  吳明亮



上列被告因詐欺案件，經檢察官提起公訴（109年度偵緝字第210
號），本院判決如下：
    主  文
吳明亮犯詐欺取財罪，累犯，處有期徒刑柒月。
未扣案犯罪所得新臺幣參拾萬元沒收，如全部或一部不能沒收，
或不宜執行沒收時，追徵其價額。
    事  實
一、吳明亮意圖為自己不法之所有，基於詐欺取財之犯意，於民
    國108年5月間，使用行動電話門號0000000000號與LINE「97
    8精品小舖」與侯靜慧聯繫，並向侯靜慧佯稱：伊係蘋果保
    衛站臺南市北門店負責人，有意於108年6月間在高雄開新店
    ，可以投資入股，投資後可以參與分紅云云，致侯靜慧陷於
    錯誤同意投資新臺幣（下同）30萬元，而於108年6月3日、
    同年月26日，在臺南市○區○○路000巷00號12樓之7住處樓下
    ，接續將現金10萬元、20萬元，合計30萬元交予吳明亮。惟
    吳明亮取得侯靜慧所交付之投資款後，藉故拖延交付合約書
    ，並於108年7月21日後失聯，侯靜慧始知受騙。
二、案經侯靜慧訴由臺南市政府警察局第五分局移送臺灣臺南地
    方檢察署檢察官偵查起訴。
    理  由
一、本判決所引用下列被告以外之人於審判外之陳述，業據被告
    同意有證據能力等語，且經本院於審判期日依法踐行調查證
    據程序，於言詞辯論終結前檢察官及被告就上開證據之證據
    能力均未爭執，亦均未聲明異議，依上開規定，應有證據能
    力。至於本判決所引用之非供述證據，與本案均具有關連性
    ，亦無證據證明係以不法方式所取得，依刑事訴訟法第158
    條之4之反面解釋，當有證據能力。
二、訊據被告矢口否認有何詐欺取財犯行，辯稱：「我沒有跟侯
    靜慧拿到錢，也沒有跟她說要投資等語，我也非蘋果保衛站
    臺南市北門店負責人，我之前有經營過奇羿通訊行，但我的
    股東曾經去搬過東西，我有以竊盜案報警處理」等語，經查
    ：
㈠、證人即告訴人侯靜慧於本院審理時證稱：「本案是發生在108
     年5 、6 月間，那時候我已經認識被告至少有7個月，他說
    他在從事網拍，然後在做手機相關、電腦相關3C產品類的，
    還有維修，LINE的『978 精品小舖』是被告告訴我說這是他個
    人用的帳號。被告也叫我來投資蘋果保衛站，也是來入股，
    蘋果保衛站是在經營手機的通訊相關物品的買賣、維修，他
    有說他有經營通訊行，他當時是騙我說他在臺灣有入股蘋果
    保衛站，他告訴我說他是老闆，跟他的員工都是用入股的方
    式去回饋，他就是因為是朋友，說我可以投資這個比較划算
    ，被告就是說他要把臺南的錢撤出來去投資高雄，因為錢不
    夠。臺南的實體店面在火車站那邊。因為他大半夜都會拍人
    家店內的照片給我。因為如果不是老闆的話，半夜沒辦法進
    去店裡。我因此才相信。當時被告是要我拿30萬元出來入股
    」等語，而其在偵查及警詢中證稱被告以臺南蘋果保衛站負
    責人身分，對侯靜慧提議要以上開投資入股蘋果保衛站，要
    求證人侯靜慧交付30萬元之證述相同（警卷第1頁、偵緝卷
    第39、81頁），並無出入。
㈡、又證人侯靜慧確實提出其在108年5月5日至7月29日間與暱稱
    「978精品小舖」之對象有以LINE通訊軟體聯繫，而依卷附
    訊息對話內容，「978精品小舖」之人在5月24日確實有提到
    要侯靜慧入股，告知侯靜慧6月要在高雄開新店，並要向侯
    靜慧取款；在6月3日、6月26日該名「978精品小舖」之人有
    和侯靜慧見面。而在談論入股過程中，侯靜慧有要求要簽立
    合約，「978精品小舖」之人亦有同意並表示其正在研擬合
    約（偵卷第14至47頁），證人侯靜慧所證情節已非屬無據。
㈢、證人侯靜慧在本院審理時證稱：「『978 精品小舖』這是一個L
    INE的顯示名稱，這是吳明亮在使用的LINE的顯示名稱，
　　從認識被告之後，被告如果透過LINE的話，都是用這個LINE
    的顯示名稱來跟我聊天，也有用手機聯繫，被告的手機號碼
    我當時有提供給地檢署。就是於109 年3月17日到地檢署作
    的筆錄，筆錄第1 頁下方是吳明亮跟我聯繫的電話（000000
    0000號），我沒有遇過不是被告本人接起來過，都是被告接
    的；我們有用這支電話聊要拿投資錢事情」等語（本院卷第
    154至155、166頁）。而證人許箔肯在偵查中證稱：「我是
    高雄蘋果保衛站擔任員工，我認識吳明亮，我有見過他本人
    ，他平均2至3天就會到我的店內，他使用的LINE暱稱是『978
    精品小舖』，我和他用LINE聯繫期間是從107年12月17日開始
    ，最後一次是108年7月5日，大致上都在講手機維修配件的
    事情。我只知道他有提過他有經營過奇羿通訊行。我和侯靜
    慧並不認識」等語（偵緝卷第50頁），其並提出與吳明亮的
    LINE對話內容（偵緝卷第51至57頁）。參酌該份對話內容，
    證人許箔肯確實和「978精品小舖」之使用者相互認識及因
    業務往來見過面，而證人許箔肯和侯靜慧在本案之前並不認
    識，實無為侯靜慧做有利證詞來誣指被告之理，是其所證被
    告係LINE暱稱「978精品小舖」在108年7月5日前之使用者乙
    節，可以採信
㈣、又證人侯靜慧所證被告使用之0000000000號上開門號，申登
    人係王莉雯，其申登之後因無力繳納電信費用即於107年10
    月初拿給友人王竑傑轉賣，王竑傑亦於10月初將門號拿給吳
    明亮等情，業據證人王莉雯、王竑傑分別於警詢中證述明確
    （警卷第8至9頁）。又證人王竑傑在偵查中證稱：「被告在
    108年8月間有通知我要去掛失上開門號，我有與被告用LINE
    『978精品小舖』聯繫過，時間到108年8月9日，他在108年8月
    6日還有傳王莉雯上開門號繳費收據給我，傳完之後王莉雯
    才可以去掛失」等語（偵緝卷第73頁）。另被告亦在偵查中
    自承：「我有使用過這個電話號碼」（偵緝卷第73頁）。從
    而，除可認定「978精品小舖」確實在108年8月6日前係被告
    所使用之LINE名稱外，侯靜慧以電話聯繫投資取款之對象為
    被告，至為明確。　
㈤、證人侯靜慧在警詢中證稱：「但因為當時我身上沒那麼多錢
    ，所以我先給對方新台幣100000元，然後跟他們說我月底前
    會把錢結清，於是我於108年06月26日00時00分許，又跟對
    方約在我的住處樓下(臺南市○區○○路000巷00號12樓之7)跟
    我面交並直接簽契約，我當時直接把剩下的新台幣200000元
    的款項給他然後要簽契約，但對方說因契約有問題，過兩天
    再拿新的契約過來給我簽，然後叫我先把錢給他，我把錢給
    他之後，他就拿了兩張收據給我，並跟我說他拿契約來時再
    把這兩張收據給他」（警卷第1至2頁 ）；復於本院審理時
    證稱：「我是用現金交付給他。我在我北區開元路的家交付
    給他，被告來臺南去我家找我，他就給我一張收據，蓋一個
    他們公司章，收據上面的章是奇羿通訊行的章；我之前在警
    察局那邊說交錢只有兩筆，第一筆是108 年6 月3 日，第二
    筆是108 年6 月26日，一個10萬元，一個20萬元。因為當時
    是事情剛發生的時候，講的一定是沒有錯的；後來他就避不
    見面」等語（本院卷第158至164頁），是證人侯靜慧明確證
    稱其有因要入股投資被告經營的店而先後交付現金10萬元、
    20萬元予被告。侯靜慧更提出蓋有「奇羿通訊行」印章之6
    月3日（10萬元）、6月26日（20萬元）收據各1份為佐證。
㈥、被告供承其有經營過奇羿通訊行（偵緝卷第28頁）。證人張
    景閎於偵查及本院審理中均證稱其有和被告一同在107年5、
    6月在高雄瑞隆路經營奇羿通訊行，實際經營者是被告，後
    來該通訊行結束營業（偵緝卷第93號）。又其復證稱：「我
    後來有去搬通訊行存貨，一些玻璃貼保護手機週邊產品，後
    來被告有對我提告偷竊，我就拿去派出所，我當時沒有看到
    相關通訊行印章，那個章應該是在被告那邊」等語（偵緝卷
    第95頁）。是證人張景閎證稱其並未參與通訊行業務經營，
    也沒有持有或取得上開蓋印在卷內收據的印章。而侯靜慧係
    自被告手中取得蓋有奇羿通訊行之卷內收據，業據其證述明
    確，並非自證人張景閎處取得，而該印章和被告經營之通訊
    行相關，則侯靜慧將款項交付的對象是被告，應可認定。
㈦、又依證人郭建男於偵查中證稱：我是蘋果保衛站北門店負責
    人，我不認識吳明亮等語（偵卷第71頁）；證人許箔肯之前
    揭證詞亦可知被告並非高雄蘋果保衛店員工或老闆。可知被
    告非「蘋果保衛站」之負責人或老闆，更無權招募投資，其
    以上開事由向侯靜慧要求支付入股投資款項，其所行使者自
    屬詐術無訛。
㈧、被告雖以前詞辯稱，惟查，被告在偵查中供稱：「我有去過
    告訴人工作的地方，我大概去了二、三次，她約我在那邊面
    交的我要拿要賣的產品過去給她」等語（偵緝卷第73頁），
    則其在本院審理時所述其在開審理庭前全然未見過侯靜慧的
    說法，已難相信。又證人侯靜慧在本院審理時證稱其有和被
    告見面、約吃飯，和被告見面過（本院卷第162頁），而依
    卷內LINE對話紀錄顯示，侯靜慧和被告關係並非僅止如被告
    所述僅因面交產品見面過2、3次，是侯靜慧實不可能誤認其
    LINE對話之對象及交付款項之對象。另張景閎並未持有上開
    奇羿通訊行之印章，業據其證述如前，而侯靜慧係自被告處
    親自取得本案2紙收據，益徵上開印章在108年6月間係在被
    告持有中，被告上開抗辯，均不實在。綜上所述，本案事證
    明確，被告上開詐欺取財犯行，堪以認定。
三、論罪科刑
㈠、核被告所為，係犯刑法第339條第1項詐欺取財罪。被告基於
    同一目的，以主觀單一詐欺犯意而以相同詐術向侯靜慧先後
    2次取得款項之，客觀上所實施詐欺取財行為，各舉動之獨
    立性極為薄弱，依一般社會健全概念，侵害同一人財產法益
    ，難以強行分離，應視為數個舉動之接續施行，合為包括之
    一行為予以評價，屬接續犯，應論以一罪。
㈡、被告前因偽造文書案件，經臺灣高雄地方法院以106年度簡字
    第1585號判決判處有期徒刑2月確定，於107年4月25日易科
    罰金執行完畢，有臺灣高等法院被告前案紀錄表在卷可按，
    其於有期徒刑執行完畢後5年內再犯本案，為累犯，被告未
    因前罪徒刑執行完畢而有所警惕，猶故意再為本案犯行，可
    認其有特別惡性及對刑罰反應力薄弱，又觀諸被告本案犯罪
    情節，經依累犯規定加重其刑，並未使被告所受刑罰超過其
    所應負擔之罪責，即無司法院釋字第775號解釋意旨所指應
    裁量不予加重最低本刑，否則將致過苛或罪刑不相當之情形
    ，依刑法第47條第1項規定加重其刑。爰審酌被告利用侯靜
    慧之信賴關係，以入股投資名義詐得不法財物外，所為殊非
    可取。再衡量被告犯後否認全部行為之態度、尚未與告訴人
    達成和解或賠償，被告犯罪動機、詐得之數額達30萬元，而
    該款項依侯靜慧於本院審理時之供述，損失該筆款項對侯靜
    慧之經濟產生不輕的壓力，非屬小額，依被告與侯靜慧之往
    來，被告應可認識此節，猶對其行騙，本院認不宜量處得易
    科罰金之刑度、再衡量被告詐欺之手段長達數月、其於本院
    審理時自述之智識程度、職業、經濟、生活狀況等一切情狀
    ，量處如主文所示之刑。
四、按犯罪所得，屬於犯罪行為人者，沒收之，於全部或一部不
    能沒收，或不宜執行沒收時，追徵其價額。本件被告詐欺取
    財之犯罪所得為30萬元，應依刑法第38條之1第1項前段、第
    3項宣告沒收，如全部或一部不能沒收或不宜執行沒收時追
    徵其價額，附此敘明。至被告使用向侯靜慧聯繫取款之0000
    000000門號非被告所申登，且案發後已由被告掛失，而本案
    事證已然明確，本院認為本案雖曾使用手機聯繫取款之工具
    ，但並無危險性，且沒收並不會使被告無法再使用上開LINE
    的暱稱，於本案沒收並無刑法上重要性，爰不為沒收之宣告
    。　
據上論斷，應依刑事訴訟法第299條第1項前段，刑法第339條第1
項、第47條第1項、第38條之1第1項、第3項、第38條之2第2項，
刑法施行法第1條之1第1項，判決如主文。
本案經檢察官郭文俐提起公訴，檢察官吳梓榕到庭執行職務。
中    華    民    國   110    年    1     月    14    日
                  刑事第十一庭   審判長法   官  劉怡孜
                                       法   官  陳欽賢
                                       法   官  潘明彥
以上正本證明與原本無異。
如不服本判決應於收受本判決後20日內向本院提出上訴書狀，並
應敘述具體理由。其未敘述上訴理由者，應於上訴期間屆滿後20
日內向本院補提理由書狀（均須按他造當事人之人數附繕本）「
切勿逕送上級法院」。 
     　　　　　　　　　　　　　　　　　書 記 官  黃瓊蘭
中　　華　　民　　國　　110 　年　　1 　　月　　18　　日
附錄本案論罪科刑法條全文：
中華民國刑法第339條
（普通詐欺罪）
意圖為自己或第三人不法之所有，以詐術使人將本人或第三人之
物交付者，處5年以下有期徒刑、拘役或科或併科50萬元以下罰
金。
以前項方法得財產上不法之利益或使第三人得之者，亦同。
前二項之未遂犯罰之。